ACORDAO-COMPLETO-2454200

ACÓRDÃO 548/2022 ATA 2/2022 - PRIMEIRA CÂMARA

VISTOS, relatados e discutidos estes autos de tomada de contas especial instaurada pelo Conselho Nacional de Desenvolvimento Científico e Tecnológico (CNPQ) relativamente à aplicação dos recursos do projeto "Intervivência Universitária no Maranhão", no âmbito do termo de concessão e aceitação de apoio financeiro Processo 574873/2008-2.
ACORDAM os ministros do Tribunal de Contas da União, reunidos em sessão da 1ª Câmara, ante as razões expostas pelo relator, em:
9.1. considerar revel o Sr. Luiz Carlos Rêgo Oliveira, para todos os efeitos, dando-se prosseguimento ao processo, com fulcro no art. 12, § 3º, da Lei 8.443/1992; 
9.2. julgar regulares com ressalvas as contas do Sr. Luiz Carlos Rêgo Oliveira, com fundamento no art. 1º, I, 16, II, 18 e 23, II, da Lei 8.443/1992, dando-lhe quitação;
9.3. encaminhar cópia desta deliberação ao Conselho Nacional de Desenvolvimento Científico e Tecnológico e ao responsável;
9.4. encerrar o presente processo e arquivar os autos.

Tomada de contas especial instaurada pelo Conselho Nacional de Desenvolvimento Científico e Tecnológico - CNPq, em razão do descumprimento de Termo de Concessão e Aceitação de Apoio Financeiro ao  "Projeto de Intervivência Universitária no Maranhão.

Primeira Câmara

Conselho Nacional de Desenvolvimento Científico e Tecnológico.

3. Responsável: Luiz Carlos Rêgo Oliveira (XXX.765.713-XX).

13.1. Ministros presentes: Walton Alencar Rodrigues (Presidente), Benjamin Zymler e Jorge Oliveira.
13.2. Ministro-Substituto convocado: Augusto Sherman Cavalcanti.
13.3. Ministro-Substituto presente: Weder de Oliveira (Relator).

WEDER DE OLIVEIRA

Adoto como relatório a instrução elaborada pela Secretaria de Controle Externo de Tomada de Contas Especial (SecexTCE) , a qual reproduzo abaixo, com os ajustes de forma pertinentes[footnoteRef:2]: [2:  Peças 20-22.] 
"INTRODUÇÃO
Cuidam os autos de tomada de contas especial instaurada pelo Conselho Nacional de Desenvolvimento Científico e Tecnológico - CNPq em desfavor de Luiz Carlos Rêgo Oliveira, em razão da não aprovação da prestação de contas referente à aplicação dos recursos federais transferidos no âmbito do termo de concessão e aceitação de apoio financeiro a projeto Processo 574873/2008-2, com vigência de 22/1/2009 a 21/3/2011, para realização de projeto denominado 'Intervivência Universitária no Maranhão' (peça 3, p. 49-51) .
HISTÓRICO 
O termo de concessão e aceitação de apoio financeiro a projeto Processo 574873/2008-2 (peça 3, p. 49-51) , assinado pelo beneficiário em 12/1/2009, emendado pelo primeiro termo aditivo ao termo de concessão e aceitação de apoio financeiro a projeto assinado eletronicamente pelo beneficiário em 12/1/2009 (peça 3, p. 100-101) , assinado pelo beneficiário em 1/10/2010, teve vigência de 22/1/2009 a 21/3/2011, com prazo final para prestação de contas em 20/5/2011. Os repasses efetivados pela União totalizaram R$ 98.123,14, incluindo tanto repasses diretos ao beneficiário quanto os repasses aos bolsistas vinculados ao projeto, conforme comprovantes à peça 3, p. 215-225 e à peça 4, p. 1-97, e memória de cálculo à peça 4, p. 134. A despeito de a memória de cálculo apresentada pelo tomador de contas sugerir o abatimento do valor de R$ 4.323,21, referente a valores cobrados judicialmente, conforme descrito abaixo, entende-se pertinente manter a cobrança desse montante na presente tomada de contas especial, ante a independência entre as instâncias judicial e de controle externo e a possibilidade de posterior abatimento caso comprovado o efetivo recolhimento. 
2.  O beneficiário encaminhou tempestivamente prestação de contas técnica e financeira em 9/5/2011 (peça 3, p. 109-160) . No entanto, análise do CNPq sugeriu a não aprovação do relatório técnico final, por não apresentar informações suficientes que contemplassem a execução da pesquisa (peça 3, p. 161-162) . Soma-se a isso glosa de despesas referente à prestação de contas financeira do projeto em apreço, no valor original de R$ 4.323,21, a qual já fora objeto de cobrança judicial e inscrição em dívida ativa (peça 3, p. 167-213) .
3.  Destarte, o CNPq notificou o beneficiário para que reapresentasse relatório técnico, sanando as deficiências apontadas (peça 3, p. 163-166) . Todavia, o beneficiário permaneceu silente, instaurando-se esta TCE (peça 3, p. 3) . Com a não apresentação do relatório técnico, o beneficiário descumpriu condição essencial para a prestação de contas da totalidade do apoio financeiro recebido, configurando-se débito pelo valor integral.
4.  O fundamento para a instauração da tomada de contas especial, conforme consignado na matriz de responsabilização elaborada pelo tomador de contas (peça 4, p. 187) , foi a constatação da seguinte irregularidade: 
'Irregularidade praticada por pesquisador - Devolução total dos recursos pelo indeferimento do relatório técnico final do projeto e avaliações dos bolsistas a ele vinculados.'
5.  No relatório do tomador de contas especial 21/2018 (peça 4, p. 189-194) , o tomador de contas concluiu que o prejuízo importaria no valor atualizado com juros em abril de 2018 de R$ 212.021,84, imputando-se a responsabilidade a Luiz Carlos Rêgo Oliveira, na condição de beneficiário.
6.  Em 7/5/2019, a Controladoria-Geral da União emitiu o relatório de auditoria 441/2019 (peça 2, p. 3-5) , em concordância com o relatório do tomador de contas. O certificado de auditoria e o parecer do dirigente do órgão de controle interno concluíram pela irregularidade das presentes contas (peça 2, p. 6-8) .
7.  Em 27/5/2019, o ministro responsável pela área atestou haver tomado conhecimento das conclusões contidas no relatório e certificado de auditoria, bem como do parecer conclusivo do dirigente do órgão de controle interno, manifestando-se pela irregularidade das contas, e determinou o encaminhamento do processo ao Tribunal de Contas da União (peça 5) .
8.  A presente tomada de contas especial foi autuada no TCU em 14/9/2019, dando início à fase externa da TCE.
9.  A instrução à peça 13 corroborou a análise empreendida na fase interna desta tomada de contas especial e concluiu pela existência de indícios de dano ao erário, no valor de R$ 175.248,10 (data-base 31/7/2020) , definindo-se a responsabilidade de Luiz Carlos Rêgo Oliveira.
10.  Ante a anuência a essas conclusões pelo corpo dirigente da Secex-TCE (peças 14-15) e com fulcro na delegação de competência conferida pelo relator, ministro-substituto Weder de Oliveira, nos termos da portaria WDO 8, de 6/8/2018, promoveu-se a citação do responsável, por intermédio do ofício 43964/2020-TCU/Seproc (peça 17) , com o devido AR (peça 18) para que apresentasse alegações de defesa ou recolhesse o débito decorrente da seguinte irregularidade:
10.1.  Irregularidade: não comprovação da boa e regular aplicação dos recursos federais repassados no âmbito do termo de concessão e aceitação de apoio financeiro a projeto Processo 574873/2008-2, com vigência de 22/1/2009 a 21/3/2011, cuja prestação de contas foi apresentada em 9/5/2011, em face da não aprovação do relatório técnico final pelo Conselho Nacional de Desenvolvimento Científico e Tecnológico - CNPq, por não apresentar informações suficientes que contemplassem a execução da pesquisa.
10.2.  Evidências da irregularidade: documentos técnicos presentes nas peças 3 e 4.
10.3.  Normas infringidas: art. 37, caput, c/c o art. 70, parágrafo único, da Constituição da República Federativa do Brasil; art. 93, do Decreto-lei 200/1967; art. 66, do Decreto 93.872/1986; item 6.3 da Seção I da Resolução Normativa (RN) 015/2006; item 5.1, 'e', da Seção I da Resolução Normativa (RN) 20/2008; Termo de Concessão e Aceitação de Apoio Financeiro a Projeto n. Processo 574873/2008-2 (peça 3, p. 49-51) .
10.4.  Cofre credor: Conselho Nacional de Desenvolvimento Científico e Tecnológico.
10.5.  Valor atualizado do débito (sem juros) em 31/7/2020: R$ 175.248,10.
10.6.  Conduta: não encaminhar ao CNPq comprovação das despesas efetuadas com recursos repassados por meio do termo de concessão e aceitação de apoio financeiro a projeto Processo 574873/2008-2, pois o relatório técnico final apresentado pelo beneficiário foi reprovado pelo CNPq por não conter informações suficientes que contemplassem a execução da pesquisa, nem efetuar a devolução dos valores para os quais não apresentou comprovação.
10.7.  Nexo de causalidade: a conduta descrita impediu o estabelecimento do nexo causal entre as possíveis despesas efetuadas com os recursos recebidos, no âmbito do instrumento em questão, no período de 22/1/2009 a 21/3/2011.
10.8.  Culpabilidade: não há excludentes de ilicitude, de culpabilidade e de punibilidade; é razoável supor que o responsável tinha consciência da ilicitude de sua conduta; era exigível conduta diversa da praticada, qual seja, desincumbir-se do seu dever de comprovar a boa e regular aplicação da totalidade dos recursos federais recebidos.
11.  Regularmente notificado (peça 18) , Luiz Carlos Rêgo Oliveira não apresentou alegações de defesa nem recolheu o débito a ele atribuído, configurando-se a revelia de que trata o art. 12, § 3º, da Lei 8.443/1992. 
EXAME TÉCNICO
Caracterização da irregularidade geradora do dano ao erário
12.  Conforme relatado na instrução precedente (peça 13) , da análise dos documentos presentes nos autos, verifica-se que Luiz Carlos Rêgo Oliveira era o beneficiário dos recursos federais recebidos por meio do termo de concessão e aceitação de apoio financeiro a projeto Processo 574873/2008-2, com vigência de 22/1/2009 a 21/3/2011, e cuja prestação de contas, posteriormente reprovada, foi apresentada em 9/5/2011.
13.  No caso em apreço, o beneficiário apresentou prestação de contas técnica e financeira referente à execução dos recursos federais repassados no âmbito do termo de concessão e aceitação de apoio financeiro a projeto Processo 574873/2008-2. Entretanto, análise do CNPq revelou que as informações prestadas no relatório técnico final não continham informações suficientes para aferir a execução do projeto, de modo a estabelecer nexo causal entre os valores repassados e o atingimento do objeto do apoio financeiro prestado.
14.  Nesse ponto, faz-se mister reproduzir excerto do exame promovido pelo CNPq à peça 3, p. 162:
'Segundo parecer técnico desta COAGR o relatório enviado não contém informações suficientes que contemplem a execução da pesquisa. O pesquisador deve enviar um relatório completo de acordo com o projeto inicial, apresentado de forma detalhada os seguintes itens: resumo, introdução, objetivos, material e métodos, resultados e discussão, conclusões, referências bibliográficas. É conveniente ainda relacionar, se possível e/ou pertinente, a produção científica vinculada ao projeto, tais como artigos gerados e/ou publicados, resumos em eventos e orientação de estudantes de graduação e pós-graduação envolvidos no projeto. Recomenda-se retificação da versão ora apresentada em termos mais detalhados que viabilizem a análise técnica.'
15.  Com efeito, a despeito de formalmente haver apresentado prestação de contas técnica, o beneficiário não se desincumbiu materialmente de seu dever de comprovar a efetiva execução do projeto apoiado pelo CNPq, com dados e informações que permitissem ao repassador concluir ter ocorrido a boa e regular aplicação dos recursos dispendidos. Demais disso, ainda que notificado pelo CNPq a complementar o relatório técnico, o beneficiário se omitiu de retificar a prestação de contas técnica.
16.  Desse modo, verifica-se que o beneficiário descumpriu obrigação explícita de prestar contas técnicas da totalidade dos recursos repassados no âmbito do termo de concessão e aceitação de apoio financeiro a projeto Processo 574873/2008-2, inserta no item 6.3 da Seção I da Resolução Normativa (RN) 15/2006, e no item 5.1, 'e', da Seção I da Resolução Normativa (RN) 20/2008, aplicáveis ao apoio financeiro recebido, que dispunham:
'Resolução Normativa (RN) 015/2006
I - Normas Gerais
6.3. O relatório final de atividades, com a respectiva prestação de contas, deve ser apresentado pelo beneficiário em formulário online específico até 60 (sessenta) dias após o término da vigência do auxílio.
Resolução Normativa (RN) 20/2008
I - Normas Gerais 
 (...) 
5 - Obrigações do Coordenador e do Bolsista 
5.1 - Compete ao coordenador do projeto:
 (...) 
e) apresentar ao CNPq o relatório final do projeto e a avaliação do desempenho de cada bolsista, inclusive dos substituídos, até 60 (sessenta) dias, a contar do término da vigência do projeto. A não apresentação destes documentos acarretará ao coordenador e ao bolsista débito junto ao CNPq, sendo fator impeditivo a novas concessões.'
17.  Por fim, no termo de concessão e aceitação de apoio financeiro a projeto Processo 574873/2008-2 (peça 3, p. 49-51) , item 5, o beneficiário declarou explicitamente o conhecimento sobre as normas gerais aplicáveis à modalidade de bolsa pleiteada.
18.  Nesse diapasão, cabe ressaltar que é pacífica a jurisprudência deste Tribunal no sentido de que compete ao gestor o ônus de provar a aplicação regular dos recursos que lhe foram confiados, a teor dos Acórdão 974/2018-TCU-Plenário (rel. ministro Bruno Dantas) , 511/2018-TCU-Plenário (rel. ministro Aroldo Cedraz) , 3875/2018-TCU-1ª Câmara (rel. ministro Vital Do Rêgo) , 1983/2018-TCU-1ª Câmara (rel. ministro Bruno Dantas) , 1294/2018-TCU-1ª Câmara (rel. ministro Bruno Dantas) , 3200/2018-TCU-2ª Câmara (rel. ministro Aroldo Cedraz) , 2512/2018-TCU-2ª Câmara (rel. ministro Aroldo Cedraz) , 2384/2018-TCU-2ª Câmara (rel. ministro José Múcio Monteiro) , 2014/2018-TCU-2ª Câmara (rel. ministro Aroldo Cedraz) , 901/2018-TCU-2ª Câmara (rel. ministro José Múcio Monteiro) .
19.  Ressalta-se, por fim, que o débito apurado diz respeito não apenas aos valores repassados diretamente ao beneficiário, mas também aos recursos transferidos aos bolsistas vinculados ao projeto, vez que o beneficiário foi o pleiteante e era o coordenador do projeto. Ocorre que o beneficiário não demonstrou a realização ou a conclusão da pesquisa objeto do instrumento de apoio financeiro, vez que apresentou relatório técnico final desprovido de informações que permitissem aferir a execução do projeto. Mostra-se devida, portanto, a responsabilização pelo montante total de recursos despendidos pela União com o fomento de projeto para o qual o beneficiário se comprometera a conduzir e concluir, com o auxílio dos bolsistas que requereu.
20.  Resta configurada, portanto, a não comprovação da boa e regular aplicação dos recursos federais repassados ao beneficiário por força do termo de concessão e aceitação de apoio financeiro a projeto Processo 574873/2008-2, conforme apurado pelo CNPq no exame da prestação de contas apresentada.
Da revelia de Luiz Carlos Rêgo Oliveira
21.  O art. 22, I, da Lei 8.443/1992 c/c o art. 179, II, do RI/TCU, estabelecem que as comunicações processuais realizadas pelo Tribunal devem ser feitas mediante carta registrada, com aviso de recebimento dos Correios (AR) que comprove a entrega no endereço do destinatário. 
22.  Observa-se que para a validade da citação, não é necessário que a comunicação processual seja pessoalmente entregue ao destinatário, bastando que o ofício com o AR seja recebido no endereço do responsável, obtido em fonte de dados oficial, a exemplo da base da Receita Federal.
23.  Também não há que se falar em aplicação subsidiária das disposições contidas no Código de Processo Civil, pois a matéria é regulada por normativo específico desta Corte de Contas, editado no exercício de sua competência constitucional. 
24.  A validade de tal critério de comunicação processual é referendada pela jurisprudência deste Tribunal, conforme os Acórdão 316/2018-TCU-Plenário (rel. ministro Vital do Rego) , 5419/2017-TCU-2ª Câmara rel. ministro Augusto Nardes) , 3.254/2015-TCU-1ª Câmara (rel. Benjamin Zymler) e 1946/2014-TCU-1ª Câmara (rel. ministro José Múcio Monteiro) . 
25.  O entendimento desta Corte de Contas também encontra amparo em deliberação do Plenário do Supremo Tribunal Federal, proferida em sede de agravo regimental em mandado de segurança, MS 25.816 AgR/DF, publicada no Diário de Justiça de 4/8/2006, e ementada nos seguintes termos: 
'EMENTA: AGRAVO REGIMENTAL. MANDADO DE SEGURANÇA. DESNECESSIDADE DE INTIMAÇÃO PESSOAL DAS DECISÕES DO TRIBUNAL DE CONTAS DA UNIÃO. ART. 179 DO REGIMENTO INTERNO DO TCU. INTIMAÇÃO DO ATO IMPUGNADO POR CARTA REGISTRADA, INICIADO O PRAZO DO ART. 18 DA LEI N. 1.533/51 DA DATA CONSTANTE DO AVISO DE RECEBIMENTO. DECADÊNCIA RECONHECIDA. AGRAVO IMPROVIDO. 
1. O envio de carta registrada com aviso de recebimento está expressamente enumerado entre os meios de comunicação de que dispõe o Tribunal de Contas da União para proceder às suas intimações. 
2. O inciso II do art. 179 do Regimento Interno do TCU é claro ao exigir apenas a comprovação da entrega no endereço do destinatário, bastando o aviso de recebimento simples. 
3. O prazo decadencial para a impetração do mandado de segurança conta-se da data constante do aviso de recebimento e não admite suspensão ou interrupção. 
4. Agravo regimental a que se nega provimento.'
 (MS 25816 AgR, relator (a) :  Min. EROS GRAU, Tribunal Pleno, julgado em 12/06/2006, DJ 04-08-2006 PP-00024 EMENT VOL-02240-03 PP-00455 RTJ VOL-00200-01 PP-00107 LEXSTF v. 28, n. 333, 2006, p. 203-207) 
26.  Assim, não há invalidade na notificação feita, porquanto realizada conforme os normativos vigentes, tendo sido o AR (peça 18) referente ao ofício notificatório (peça 17) encaminhado para o endereço do responsável, constantes dos Sistemas Corporativos do TCU (peça 16) , conforme detalhado no parágrafo 11 desta instrução.
27.  Regularmente citado, Luiz Carlos Rêgo Oliveira Amorim não compareceu aos autos.  Certifica-se, assim, que o responsável não apresentou alegações de defesa nem recolheu o débito a ele atribuído, configurando-se a revelia de que trata o art. 12, § 3º, da Lei 8.443/1992.
28.  Nos processos do TCU, a revelia não leva à presunção de que seriam verdadeiras todas as imputações levantadas contra os responsáveis, diferentemente do que ocorre no processo civil, em que a revelia do réu opera a presunção da verdade dos fatos narrados pelo autor. Dessa forma, a avaliação da responsabilidade não pode prescindir da prova existente no processo ou para ele carreada.
29.  Configurada a revelia do responsável frente à citação deste Tribunal e inexistindo comprovação da boa e regular aplicação dos recursos transferidos, considerados os elementos existentes nos autos, não resta alternativa senão dar seguimento ao processo, proferindo julgamento sobre os elementos até aqui presentes, que conduzem à irregularidade dessas contas.
30.  Em se tratando de processo em que a parte não se manifestou acerca das irregularidades imputadas, não há elementos para que se possa efetivamente aferir e reconhecer a ocorrência de boa-fé na conduta de Luiz Carlos Rêgo Oliveira. Logo, pode este Tribunal, desde logo, proferir o julgamento de mérito pela irregularidade das contas, conforme combinação dos §§ 2º e 6º do art. 202 do RI/TCU.
31.  Esse entendimento está amparado nos Acórdão 1009/2018-TCU-Plenário (rel. ministro Bruno Dantas) , 309/2017-TCU-Plenário (rel. ministro Vital do Rego) , 2535/2015-TCU-Plenário (rel. ministro Vital do Rego) , 2.424/2015-TCU-Plenário (rel. ministro Benjamin Zymler) .
32.  Considerando o ilícito acima identificado, a imputação de responsabilidade atende aos pressupostos estabelecidos na jurisprudência desta Corte de Contas. Com efeito, há elementos para individualizar a conduta, o nexo de causalidade entre esta e a irregularidade geradora do dano e está caracterizada a atuação, no mínimo culposa, do responsável, conforme apresentado nos subitens do parágrafo 12 desta instrução. 
33.  Assim, com fundamento nos arts. 1º, I, 16, III, 'b' e 'c', 19 e 23, III, da Lei 8.443/1992, e nos arts. 1º, I, 209, II e III, 210 e 214, III, do RI/TCU, as presentes contas devem serem julgadas irregulares, com a condenação em débito e aplicação da multa prevista no art. 57 da Lei 8.443/1992 c/c o art. 267 do RI/TCU, uma vez que o responsável infringiu o disposto nos art. 37, caput, c/c o art. 70, parágrafo único, da Constituição da República Federativa do Brasil; art. 93, do Decreto-lei 200/1967; art. 66, do Decreto 93.872/1986, tendo, pois, cometido atos de gestão com infração à norma legal, os quais resultaram em dano ao erário.
Não Ocorrência da Prescrição da Pretensão Punitiva
34.  Observa-se não ter ocorrido a prescrição da pretensão punitiva por parte do TCU que, nos termos do entendimento firmado no Acórdão 1441/2016-TCU-Plenário (rel. ministro Benjamin Zymler) , subordina-se ao prazo geral de prescrição indicado no art. 205 do Código Civil, qual seja, dez anos contados a partir da data de ocorrência da irregularidade sancionada, nos termos do art. 189 do Código Civil. A irregularidade discutida nesta TCE ocorreu em 9/5/2011, data de apresentação do relatório técnico final deficiente, portanto há menos de 10 anos do ato que determinou a citação do responsável, ocorrido em 26/4/2020 (peça 12) .
CONCLUSÃO
26.  Diante da revelia de Luiz Carlos Rêgo Oliveira, e inexistindo nos autos elementos que permitam concluir pela ocorrência de boa-fé ou de outros excludentes de culpabilidade nas condutas do responsável, propõe-se que suas contas sejam julgadas irregulares e que seja condenado em débito e multa. 
INFORMAÇÕES ADICIONAIS
27.  Informa-se que não há demais processos em tramitação no Tribunal nos quais foi constatada a existência de outros débitos imputáveis ao responsável arrolado nestes autos.
PROPOSTA DE ENCAMINHAMENTO
32.  Diante do exposto, submetem-se os autos à consideração superior, propondo:
a) considerar revel, para todos os efeitos, Luiz Carlos Rêgo Oliveira, dando-se prosseguimento ao processo, nos termos do art. 12, § 3º, da Lei 8.443/1992 c/c o art. 202, § 8º, do RI/TCU;
b) com fundamento nos arts. 1º, I, 16, III, 'b' e 'c', 19 e 23, III, da Lei 8.443/1992 c/com os arts. 1º, I, 209, II e III, 210 e 214, III, do RI/TCU, julgar irregulares as contas de Luiz Carlos Rêgo Oliveira e condená-lo ao pagamento das quantias a seguir especificadas, com a fixação do prazo de quinze dias, a contar da notificação, para comprovar, perante o Tribunal (art. 214, III, 'a', do RI/TCU) , o recolhimento da dívida aos cofres do Conselho Nacional de Desenvolvimento Científico e Tecnológico, atualizada monetariamente e acrescida dos juros de mora, calculados a partir das datas discriminadas, até a data do recolhimento, na forma prevista na legislação em vigor:
	Data de ocorrência
	Valor histórico (R$) 
	Identificador da parcela

	13/2/2009
	51.580,50
	D1

	19/8/2010
	14.418,00
	D2

	4/3/2009
	300,00
	D3

	3/4/2009
	300,00
	D4

	6/5/2009
	300,00
	D5

	3/6/2009
	300,00
	D6

	3/7/2009
	300,00
	D7

	5/8/2009
	300,00
	D8

	3/9/2009
	300,00
	D9

	5/10/2009
	300,00
	D10

	3/11/2009
	300,00
	D11

	3/12/2009
	300,00
	D12

	4/1/2010
	300,00
	D13

	3/2/2010
	300,00
	D14

	3/3/2010
	300,00
	D15

	4/3/2009
	627,53
	D16

	3/4/2009
	627,53
	D17

	6/5/2009
	1.045,89
	D18

	3/6/2009
	1.045,89
	D19

	3/7/2009
	1.045,89
	D20

	5/8/2009
	1.045,89
	D21

	3/9/2009
	1.045,89
	D22

	5/10/2009
	1.045,89
	D23

	5/4/2010
	300,00
	D24

	4/5/2010
	300,00
	D25

	19/5/2010
	120,00
	D26

	4/6/2010
	360,00
	D27

	2/7/2010
	360,00
	D28

	4/8/2010
	360,00
	D29

	3/9/2010
	360,00
	D30

	5/10/2010
	360,00
	D31

	5/11/2010
	360,00
	D32

	30/11/2010
	360,00
	D33

	23/12/2010
	360,00
	D34

	3/2/2011
	360,00
	D35

	5/11/2009
	1.045,89
	D36

	3/12/2009
	1.045,89
	D37

	29/12/2009
	1.045,89
	D38

	3/2/2010
	1.045,89
	D39

	3/3/2010
	1.045,89
	D40

	5/4/2010
	1.045,89
	D41

	4/5/2010
	1.045,89
	D42

	4/6/2010
	1.045,89
	D43

	2/7/2010
	1.045,89
	D44

	4/8/2010
	1.045,89
	D45

	3/9/2010
	1.045,89
	D46

	6/10/2010
	1.045,89
	D47

	5/11/2010
	1.045,89
	D48

	30/11/2010
	1.045,89
	D49

	23/12/2010
	1.045,89
	D50

	3/2/2011
	1.045,89
	D51

Valor atualizado até 24/11/2020 (sem juros) : R$ 178.958,96.
c) aplicar individualmente a Luiz Carlos Rêgo Oliveira a multa prevista no art. 57 da Lei 8.443/1992 c/c o art. 267 do RI/TCU, fixando-lhe o prazo de quinze dias, a contar da notificação, para comprovar, perante o Tribunal (art. 214, III, 'a', do RI/TCU) , o recolhimento da dívida aos cofres do Tesouro Nacional, atualizada monetariamente desde a data do acórdão que vier a ser proferido até a do efetivo recolhimento, se for paga após o vencimento, na forma da legislação em vigor;
d) autorizar, desde logo, nos termos do art. 28, II, da Lei 8.443/1992, a cobrança judicial das dívidas caso não atendidas as notificações;
e) autorizar, desde logo, o pagamento das dívidas do responsável em até trinta e seis parcelas mensais e consecutivas, nos termos do art. 26 da Lei 8.443/1992 c/c o art. 217 do RI/TCU, caso solicitado, fixando-lhe o prazo de quinze dias, a contar do recebimento da notificação, para comprovar perante o Tribunal o recolhimento da primeira parcela, e de trinta dias, a contar da parcela anterior, para comprovar o recolhimento das demais parcelas, com a incidência dos encargos legais devidos, na forma prevista na legislação em vigor;
f) alertar o responsável de que a falta de comprovação do recolhimento de qualquer parcela importará o vencimento antecipado do saldo devedor, nos termos do § 2º do art. 217 do RI/TCU;
g) enviar cópia do acórdão a ser prolatado à Procuradoria da República no Estado do Maranhão, nos termos do § 3º do art. 16 da Lei 8.443/1992, c/c o § 7º do art. 209 do RI/TCU, para adoção das medidas cabíveis;
h) enviar cópia do acórdão que vier a ser proferido ao Conselho Nacional de Desenvolvimento Científico e Tecnológico (CNPq) e ao responsável, para ciência;
i) informar à Procuradoria da República no Estado do Maranhão, ao Conselho Nacional de Desenvolvimento Científico e Tecnológico (CNPq) e ao responsável que a presente deliberação, acompanhada do Relatório e do Voto que a fundamenta, está disponível para a consulta no endereço www.tcu.gov.br/acordaos, além de esclarecer que, caso requerido, o TCU poderá fornecer sem custos as correspondentes cópias, de forma impressa;
j) informar à Procuradoria da República no Estado do Maranhão que, nos termos do parágrafo único do art. 62 da Resolução TCU 259/2014, os procuradores e membros do Ministério Público credenciados nesta Corte podem acessar os presentes autos de forma eletrônica e automática, ressalvados apenas os casos de eventuais peças classificadas como sigilosas, as quais requerem solicitação formal."
2. O MP/TCU, representado pelo subprocurador-geral Lucas Rocha Furtado, manifestou-se conforme se segue[footnoteRef:3]: [3:  Peça 24.] 
" (...) 
A unidade técnica, em sua instrução acostada à peça 20, considera que o responsável teve sua prestação de contas reprovada pelo CNPq e propõe sua condenação em débito no valor apontado pela TCE instaurada pelo CNPq e multa.
Em sua análise de prescrição a unidade técnica afirma que esta não ocorreu, pois a irregularidade discutida nesta TCE ocorreu em 9/5/2011, 'portanto há menos de 10 anos do ato que determinou a citação do responsável, ocorrido em 26/4/2020 (peça 12) '.
Com as devidas vênias, discordo da unidade técnica em relação à prescrição da pretensão punitiva e também em relação à condenação do responsável ao débito.
Em relação ao débito apontado como devido pelo responsável, se faz necessário esclarecer alguns pontos.
A peça 3 do processo apresenta a TCE inicial instaurada pelo CNPq, em 26/4/2018, e mostra que o responsável apresentou, em 9/5/2011, a prestação de contas (peça 3, p. 109-115) com as notas fiscais das despesas realizadas durante a vigência do projeto, e o 'relatório do projeto de intervivência universitária no Maranhão' (peça 3, p.116-160) , porém o relatório foi reprovado pelo CNPq e em 24/11/2011 sob a seguinte justificativa: 'O relatório técnico final não apresenta o desenvolvimento da metodologia entre os jovens, nem as conclusões com resposta aos objetivos do projeto proposto. Não sugerimos a aprovação do relatório.' (peça 3, p.161) .
Em 3/10/2017 o responsável foi chamado a apresentar novo relatório técnico (peça 3, p. 165) , mas não respondeu à demanda do CNPq, sendo instado a devolver a integralidade dos recursos do projeto (peça 3, p. 162) , exceto o valor de R$ 4.323,21, visto que tal montante já se encontra em cobrança judicial e inscrito em dívida ativa CDA 389/2016.
Assim, a TCE apurou o débito devido pelo responsável como o valor integral do projeto, subtraído do valor já cobrado judicialmente, de R$ 4.323,21.
Ocorre que nos autos verifica-se a apresentação, por parte do responsável, da prestação de contas de valores gastos no projeto, inclusive com a apresentação de notas fiscais (peça 3, p. 109-115) , cuja validade não foi questionada pelo CNPq.
Verifica-se também que existe nos autos a relação de pagamentos realizados diretamente aos bolsistas ligados ao projeto (peça 3, p. 220-225; peça 4, p. 1-97) .
Assim, apesar do Sr. Luiz Carlos Rêgo Oliveira não haver apresentado o relatório técnico contendo todas as informações acerca do cumprimento dos objetivos do projeto, tampouco a avaliação dos bolsistas pagos com recursos federais, verifica-se que os recursos foram utilizados para a consecução do objeto proposto, a saber, 'desenvolver a curiosidade e o pensamento científico em jovens estudantes, residentes na zona rural e que sejam filhos e filhas de agricultores', e os bolsistas foram pagos diretamente, não havendo, a meu ver, a possibilidade de condenação do responsável em débito pelo valor integral do projeto, sob risco de ferir o principio que veda o enriquecimento sem causa da administração pública.
Caberia, sim, multa pela não apresentação do relatório técnico nos moldes estabelecidos pelo termo de ajuste de concessão dos recursos, não houvesse uma questão também importante a ser discutida, em relação à prescrição.
Quanto à prescrição, julgo necessário tecer considerações acerca da controvérsia relativa à possível ocorrência de prescrição reparatória, advinda após julgamento do Supremo Tribunal Federal no âmbito do Recurso Extraordinário 636.886, em que se decidiu repercussão geral no Tema 899, que adotou a seguinte redação: 'É prescritível a pretensão de ressarcimento ao erário fundada em decisão de Tribunal de Contas'. 
A esse respeito, anoto que referida decisão da Corte Suprema ainda não transitou em julgado, estando sob embargos de declaração opostos pela Advocacia Geral da União, justamente para melhor compreensão de seu exato alcance.
Assim, considerando que a matéria decidida pelo STF ainda se encontra pendente de definitividade, considerando que a questão da imprescritibilidade do ressarcimento do dano ao erário tem sede constitucional (art. 37, § 5º) e considerando, ainda, o disposto na Súmula TCU 282, entendo que não comporta falar-se em prescrição quanto ao ressarcimento do débito apurado nos autos. Esse tem sido o entendimento do próprio TCU, após o que restou deliberado pelo STF no Tema 899, conforme Acórdão 2620/2020-TCU-Plenário, Acórdão 5236/2020-TCU-Primeira Câmara, 6.171/2020-TCU-2ª Câmara, 6.084/2020-TCU-1ª Câmara, 5.681/2020-TCU-2ª Câmara, 6.846/2020-TCU-2ª Câmara, 6.676/2020-TCU-2ª Câmara, 6.707/2020-TCU-2ª Câmara, 6.473/2020-TCU-1ª Câmara, 6.466/2020-TCU-1ª Câmara, 6.465/2020-TCU-1ª Câmara, entre outros.
Quanto à prescrição da pretensão punitiva, apesar do acórdão já haver decidido por sua prescrição, julgo adequado apresentar meu entendimento sobre o tema. 
Atualmente vigora no âmbito do TCU o prazo de dez anos da lei civil, conforme decidido no Acórdão 1441/2016-TCU-Plenário. 
Ocorre que o STF, no âmbito do Mandado de Segurança 35.512/DF e da correspondente Reclamação 39.497/DF (decidida monocraticamente em 30/6/2020 e, colegiadamente, em sede de agravo, em 9/10/2020[footnoteRef:4]) , processos que versaram especificamente acerca de decisões proferidas pelo TCU no âmbito da tomada de contas especial TC-Processo 030.229/2015-4, reconheceu a ocorrência da prescrição, em cinco anos, nos termos da Lei 9.873/1999. No mesmo sentido o MS 32.201/DF em que o STF, após examinar os fundamentos do Acórdão 1441/2016-TCU-Plenário, manifestou-se nos termos da seguinte ementa: [4:  http://portal.stf.jus.br/processos/detalhe.asp?incidente=5868015.] 
'Direito administrativo. Mandado de segurança. Multas aplicadas pelo TCU. Prescrição da pretensão punitiva. Exame de legalidade.
1. A prescrição da pretensão punitiva do TCU é regulada integralmente pela Lei nº 9.873/1999, seja em razão da interpretação correta e da aplicação direta desta lei, seja por analogia. (...) .'
Recordo que, antes da uniformização da jurisprudência definida no citado Acórdão 1441/2016-TCU-Plenário, sempre defendi o prazo de cinco anos para fins da aferição da ocorrência da prescrição punitiva no âmbito do TCU. Tendo em vista as recentes decisões do STF acerca do tema, acima citadas, sinto-me confortável em voltar a advogar que a pretensão punitiva da Corte de Contas prescreve em cinco anos, observado o regime definido na Lei 9.873/1999.
Sob essa nova percepção, entendo que, no caso concreto sob exame nos autos, as possibilidades de interrupção de prazo estabelecidas na Lei 9.873/1999 (artigos 1° e 2°) devem ser confrontadas com as providências apuratórias constantes nos autos.
A peça 3 apresenta a TCE inicial instaurada pelo CNPq, em 26/4/2018, e mostra que o responsável apresentou a prestação de contas (peça 3, p. 109-115) com as notas fiscais das despesas realizadas em 9/5/2011 e o 'relatório do projeto de intervivência universitária no Maranhão' (peça 3, p. 116-160) , porém o relatório foi reprovado pelo CNPq e em 24/11/2011 foi enviado e-mail para o responsável informando a reprovação.
Após este e-mail, não respondido pelo responsável, a próxima movimentação do processo ocorreu apenas em 3/10/2017, quando o CNPq enviou correspondência ao responsável solicitando a retificação do relatório técnico.
Esse interregno de tempo, acima de 5 anos, leva à prescrição da pretensão punitiva no caso concreto. 
Desta forma, manifesto-me no sentido de que o responsável apresentou a prestação de contas dos valores gastos com a realização dos objetivos propostos pelo projeto financiado com recursos federais e que os recursos destinados a bolsistas foram pagos diretamente a eles, não havendo débito a ser imputado ao Sr. Luiz Carlos Rêgo Oliveira, e que a multa que poderia vir a ser aplicada está prescrita, opino, assim, pelo arquivamento do presente processo."
É o relatório.

não há.

Subprocurador-Geral Lucas Rocha Furtado.

TOMADA DE CONTAS ESPECIAL. CONSELHO NACIONAL DE DESENVOLVIMENTO CIENTÍFICO E TECNOLÓGICO (CNPQ). PROJETO "INTERVIVÊNCIA UNIVERSITÁRIA NO MARANHÃO", NO ÂMBITO DO TERMO DE CONCESSÃO E ACEITAÇÃO DE APOIO FINANCEIRO 574873/2008-2. NÃO APROVAÇÃO DA PRESTAÇÃO DE CONTAS DEVIDO À IMPUGNAÇÃO TOTAL DAS DESPESAS. CITAÇÃO. REVELIA. AUSÊNCIA DE ELEMENTOS SUFICIENTES PARA CONCLUIR QUE OS RECURSOS NÃO FORAM APLICADOS NA CONSECUÇÃO DO OBJETO PROPOSTO. NÃO APRESENTAÇÃO DE RELATÓRIO TÉCNICO NOS MOLDES ESTABELECIDOS NO AJUSTE. CONTAS REGULARES COM RESSALVA, COM QUITAÇÃO.

TOMADA DE CONTAS ESPECIAL (TCE)

Secretaria de Controle Externo de Tomada de Contas Especial (SecexTCE).

Trata-se de tomada de contas especial instaurada pelo Conselho Nacional de Desenvolvimento Científico e Tecnológico (CNPQ) em desfavor do Sr. Luiz Carlos Rêgo Oliveira, em razão da não aprovação da prestação de contas referente à aplicação dos recursos federais transferidos no âmbito do termo de concessão e aceitação de apoio financeiro Processo 574873/2008-2, para realização do projeto "Intervivência Universitária no Maranhão"[footnoteRef:2]. [2:  Peça 3, p. 49-51.] 
As transferências totalizaram R$ 98.123,14, incluindo repasses diretos ao beneficiário e aos bolsistas vinculados ao projeto[footnoteRef:3].  [3:  Comprovantes à peça 3, p. 215-225 e à peça 4, p. 1-97, e memória de cálculo à peça 4, p. 134.] 
O ajuste teve vigência no período de 22/1/2009 a 21/3/2011. A apresentação da prestação de contas deveria ser apresentada até 20/5/2011.
A instauração da presente tomada de contas especial decorreu da não aprovação do relatório técnico final do projeto e avaliações dos bolsistas vinculados[footnoteRef:4]. O CNPQ considerou que o relatório técnico final não continha dados suficientes para aferir a execução do projeto, de modo a estabelecer nexo causal entre os valores repassados e o atingimento do objeto do apoio financeiro prestado, conforme a seguir[footnoteRef:5]: [4:  Peça 4, p. 187.]  [5:  Peça 3, p. 161.] 

O tomador de contas imputou a responsabilidade pelo dano ao erário, equivalente ao valor total dos recursos repassados, ao Sr. Luiz Carlos Rêgo Oliveira[footnoteRef:6]. A CGU corroborou esse entendimento[footnoteRef:7]. [6:  Relatório do tomador de contas especial 21/2018 (peça 4, p. 189-194) .]  [7:  Peça 2, p. 3-8.] 
Encontrando-se os autos no Tribunal, a SecexTCE realizou a citação do Sr. Luiz Carlos Rêgo Oliveira, o qual permaneceu silente.
A secretaria propõe que o responsável seja considerado revel, com o julgamento pela irregularidade de suas contas, condenando-o ao pagamento de débito, sendo-lhe aplicada a multa prevista no art. 57 da Lei 8.443/1992[footnoteRef:8]. [8:  Peças 20-22.] 
O MP/TCU, representado pelo subprocurador-geral Lucas Rocha Furtado, discordou da unidade instrutiva no que tange à prescrição da pretensão punitiva e em relação à condenação do responsável ao pagamento do débito[footnoteRef:9]. [9:  Peça 64.] 
Assinalou que, conforme consta nos autos, o responsável apresentou prestação de contas de valores gastos no projeto, anexando notas fiscais[footnoteRef:10], cuja validade não foi questionada pelo CNPQ, bem como a relação de pagamentos realizados diretamente aos bolsistas ligados ao projeto[footnoteRef:11]. Assim, entende que está comprovado que os recursos foram aplicados na consecução do objeto proposto. [10:  Peça 3, p. 109-115.]  [11:  Peça 3, p. 220-225; peça 4, p. 1-97.] 
Considerou, de outra parte, que caberia a aplicação de multa pela não apresentação do relatório nos moldes estabelecidos no termo de ajuste. Entretanto, sustenta que teria havido a prescrição da pretensão punitiva no caso em análise, propondo o arquivamento do presente processo.
II
O projeto em questão foi um dos selecionados no âmbito do edital MCT/CNPq/CT-Agronegócio/ MDA - 23/2008 - Programa Intervivência Universitária[footnoteRef:12], promovido pelo Ministério da Ciência e Tecnologia (MCT) , pelo Fundo Setorial do Agronegócio (CT-Agronegócio) e pelo Ministério do Desenvolvimento Agrário (MDA) , por intermédio do Conselho Nacional de Desenvolvimento Científico e Tecnológico (CNPQ) . [12:  Peça 3, p. 32-47.] 
Transcrevo trechos do resumo do projeto apresentado pelo responsável junto ao CNPQ, com vistas a participar da seleção em questão[footnoteRef:13]: [13:  Peça 3, p. 5.] 
"O objetivo do projeto é desenvolver a curiosidade e o pensamento científico em jovens estudantes, residentes na zona rural e que sejam filhos e filhas de agricultores. Com isso queremos estimular nestes jovens a busca pelo conhecimento científico para a solução de problemas recorrentes no seu cotidiano.
Ao todo iremos trabalhar com 120 alunos, divididos em quatro turmas de 30, cada semestre teremos uma turma. Em cada etapa iremos definir uma região do estado que iremos cobrir. Após definida a região iremos elaborar material impresso sobre o projeto (folder e cartaz) para divulgar nas escolas. Faremos visitas programadas a cada escola onde reuniremos os alunos das escolas para falar da proposta e da oportunidade. Em outra reunião reuniremos os professores e representantes da prefeitura, onde explicaremos os critérios de participação e de seleção dos alunos, e como a prefeitura pode colaborar com o projeto. Essa reunião é fundamental, pois contamos com as escolas nesse processo de seleção e da prefeitura para viabilizar a participação dos alunos no projeto. Muitos alunos do meio rural são muito pobres, muitos não possuem sequer uma sacola para poder viajar ou mesmo dinheiro para chegar à sede do município. A prefeitura poderia apoiar o projeto auxiliando o aluno nestas despesas.
Na proposta que elaboramos cabe a SEDUC (Supervisão de Educação no Campo) essa articulação junto às escolas para viabilizar a visita, como também a condução do processo de seleção dos participantes.
Neste projeto, como atenderemos jovens de 15 a 18 anos contaremos com 02 educadores da área agropecuária (técnicos agrícolas) a cada grupo de 30 jovens. Eles serão os tutores do grupo, sendo muito jovens acreditamos ser importante termos educadores junto aos jovens, principalmente nos momentos em quem eles estarão livres, para mantermos disciplina e segurança do grupo.
Estamos construindo uma agenda intensa de atividades, tendo atividades todos os dias, tanto na UEMA como na EAF-SL. Cada período de Intervivência Universitária terá a duração de 16 dias. Organizamos as atividades para que os jovens permaneçam, nos dias úteis, as manhãs na UEMA onde também farão a refeição do almoço e as tardes na EAF-SL onde terão as demais refeições. No período da manhã, enquanto estivem na UEMA, os 30 jovens serão divididos em seis grupos. E pela tarde na EAF-AL serão divididos em cinco. Estes grupos visitarão os espaços da UEMA e da EAF-SL, num esquema de rodízio, assim os jovens poderão conhecer quinze espaços de aprendizagem científica.
Cada espaço terá uma programação própria composta pelas seguintes atividades:
- Palestra abordando conhecimentos científicos e sua aplicação no setor agropecuário. Também relacionaremos os conhecimentos científicos com as disciplinas básicas oferecidas no ensino médio e fundamental.
- Demonstração de experimentos e aplicações dos conhecimentos científicos ao cotidiano de agricultores e criadores: coleta de solos, análise de solos, análise da água, análise dos alimentos, diagnósticos de doenças e pragas de plantas, diagnóstico de doenças de animais, procedimentos de análise da qualidade do leite, procedimentos para desenvolvimento de mudas e seleção de sementes, procedimentos para manejo sanitário, alimentar e reprodutivo animal.
Cada espaço terá uma proposta de trabalho a ser construída em detalhe meses antes de cada etapa de visita. Tanto na UEMA como na EAFSL cada espaço além de professores e técnicos também contaremos com os discentes (estagiários e bolsistas de PIBIC) dos cursos. No caso da UEMA nossa proposta é que o trabalho seja conduzido pelos alunos de graduação, sob a supervisão de professores. Na EAF-SL os alunos também conduziram as visitas, mas com supervisão mais presentes dos professores e técnicos.
O nosso foco do trabalho é que os participantes consigam perceber a relação entre os conhecimentos científicos vivenciados e o seu cotidiano como agricultor ou criador de animais. Ao mesmo tempo queremos que os mesmos percebam as discrepâncias ou não entre o saber local e o saber científico, seja reforçando lições já aprendidas, seja quebrando paradigmas." (grifo nosso) 
Segundo o edital, a prestação de contas deveria se dar da seguinte forma[footnoteRef:14]: [14:  Peça 3, p. 44.] 
"4. AVALIAÇÃO FINAL/PRESTAÇÃO DE CONTAS
4.1. O Coordenador do projeto deverá encaminhar em Formulário online específico, no prazo de até 60 (sessenta) dias após o término da vigência do projeto, em conformidade com o Termo de Concessão e demais normas do CNPq:
a) a prestação de contas financeira, com apresentação de comprovantes de despesas, em conformidade com as normas de Prestação de Contas disponíveis no endereço eletrônico http://www.cnpq.br/prestacaocontas/index.htm;
e b) o relatório técnico final, com detalhamento de todas as atividades desenvolvidas durante a execução do projeto." (grifo nosso) 
Consoante apontado pelo MP/TCU, a condenação do responsável em débito pelo valor integral representaria enriquecimento sem causa da administração pública. Diante do objetivo e do foco de trabalho constantes do projeto apresentado e dos resultados que o responsável assevera terem sido alcançados, torna-se difícil avaliar em que medida ocorreu inexecução do projeto apoiado pelo CNPQ.
As bolsistas Maria de Jesus de Sousa Silva[footnoteRef:15], Edijanne Rocha Mendes[footnoteRef:16], Nadiane Aparecida Pereira de Souza[footnoteRef:17] e Eluana Miranda de Almeida[footnoteRef:18], como alertado pelo MP/TCU, foram pagas diretamente pelo CNPQ, de modo que os referidos recursos não foram geridos pelo Sr. Luiz Carlos Rêgo Oliveira. [15:  Peça 4, p. 38-39.]  [16:  Peça 3, p. 217-218.]  [17:  Peça 4, p. 64-65.]  [18:  Peça 4, p. 20-21.] 
Conforme destacado pelo MP/TCU, o responsável apesentou a prestação de contas de valores gastos no projeto[footnoteRef:19] e o CNPQ não questionou a legitimidade dos comprovantes das despesas realizadas. Além do relatório online, foi apresentado relatório contendo maior detalhamento dos objetivos e dos resultados alcançados[footnoteRef:20], informando os nomes dos 120 jovens e dos 8 professores contemplados com o projeto, bem como dos 14 municípios abrangidos e respectivas escolas. [19:  Peça 3, p. 109-115.]  [20:  Peça 3, p. 117-160.] 
Observa-se que a reprovação das contas, e a consequente imputação de dano ao erário, deu-se pela falta de apresentação do relatório nos moldes determinados, não demonstrando o CNPQ que dessa falha tenha resultado a impossibilidade de avaliação da comprovação de que os recursos não foram aplicados na consecução do objeto proposto.
Considerado esse contexto, a não apresentação de relatório técnico nos moldes estabelecidos no ajuste enseja apenas o julgamento das contas do responsável pela regularidade com ressalva, dando-lhe quitação.
Diante do exposto, manifesto-me pela aprovação do acórdão que ora submeto à apreciação deste Colegiado.
TCU, Sala das Sessões, em 8 de fevereiro de 2022.
Weder de Oliveira
Relator